【裁判字號】    97,審交易,40
【裁判日期】    970418
【裁判案由】    公共危險
【裁判全文】
臺灣桃園地方法院刑事判決            97年度審交易字第40號
公  訴  人  臺灣桃園地方法院檢察署檢察官
被      告  甲○○
上列被告因公共危險案件，經檢察官提起公訴（97年度偵字第14
08號），本院判決如下：
    主  文
甲○○服用酒類，不能安全駕駛動力交通工具而駕駛，累犯，處
有期徒刑柒月。
    事  實
一、甲○○前於民國89年間因公共危險案件，經臺灣臺中地方法
    院以90年度豐交簡字第24號判決判處拘役50日確定；復於91
    年間因公共危險等案件，經同院以91年度交訴字第90號判決
    判處有期徒刑10月、6 月，應執行有期徒刑1 年2 月確定；
    又於92年間因公共危險案件，經同院以93年度豐交簡字第17
    2 號判決判處有期徒刑6 月確定，於93年11月23日期滿執行
    完畢（本案構成累犯）。詎猶不知悔改，於96年12月12日凌
    晨某時飲用3 瓶啤酒及1 杯洋酒後，明知已達不能安全駕駛
    動力交通工具程度，仍駕駛車號3383-RY 號自用小客車欲返
    回臺中，嗣於同日凌晨4 時20分許，途經桃園縣觀音鄉台61
    線南下39公里處，因不勝酒力，不慎撞及其所經營之上福土
    石資源有限公司之鐵圍欄，並在車上昏睡，經路人發現報警
    處理，經員警到場並對其實施呼氣酒精濃度測試，測試值高
    達每公升1.14毫克。
二、案經桃園縣政府警察局大園分局報請臺灣桃園地方法院檢察
    署檢察官偵查起訴。
    理  由
一、上揭犯罪事實，業據被告甲○○於警詢及本院審理時均坦承
    不諱。被告於上揭犯罪時地，經警實施呼氣酒精濃度測試，
    測試值高達每公升1.14毫克，此有桃園縣政府警察局道路交
    通事故當事人酒精測定紀錄表1 紙在卷可佐，此外復有刑法
    第185 條之3 案件測試觀察紀錄表、桃園縣政府警察局汽車
    駕駛人酒後駕車生理協調平衡檢測紀錄卡、桃園縣政府警察
    局舉發違反道路交通管理事件通知單、道路交通事故現場圖
    、道路交通事故調查報告表（一）（二）各1 份在卷可稽，
    復有現場照片6 張附卷足參。依交通部運輸研究所90年9 月
    24日運安字第900005854 號函所載，呼氣中酒精濃度每公升
    含量為0.25毫克，即相當於血液中酒精濃度（BAC） 百分之
    0.05，且依該函所附該所79年「駕駛人行為反應之研究－酒
    醉駕車對駕駛行為之分析研究」指出：（一）BAC 達百分之
    0.03至百分之0.05時，對駕駛能力之影響為：多數駕駛人心
    境逐漸變幻不定，視覺與反應靈敏性減弱，對速度及距離的
    判斷力差。對心理行為之影響為：觀察力逐漸欠缺，心情漸
    趨輕鬆，自信心增加，多話，精神狀態處於陶醉感。（二）
    BAC 到達百分之0.05至百分之0.08時，對駕駛能力之影響為
    ：反應遲鈍，駕駛能力受損，遲而不決或決而不行。對心理
    行為之影響為：情緒鬆弛，感情與行為趨向誇張，肌肉不協
    調，精神處於興奮狀態。（三）BAC 到達百分之0.08至百分
    之0.15時，對駕駛能力之影響為：判斷力嚴重受到影響，體
    能與精神協調受損，駕駛之體能困難增加。對心理行為之影
    響為：產生情緒異常現象，步伐不平穩，言語不清，反應惡
    劣，記憶及判斷力受損，精神處於錯亂狀態。（四）BAC 超
    過百分之0.15時，對駕駛能力之影響為：視線搖晃，駕駛已
    進入恍惚狀態，判斷及理解遭到扭曲，駕駛不穩定。對心理
    行為之影響為：意識不明，嘔吐，站、走及講話困難，責任
    感喪失，精神處於麻痺狀態。（五）BAC 超過百分之0.50時
    ，對駕駛人能力之影響為：無法開車。對心理行為之影響為
    ：爛醉如泥，失去知覺可能致死，精神處於昏睡狀態。本件
    被告飲酒後，呼氣酒精濃度高達每公升1.14毫克，已如前述
    ，換算後相當於BAC百分之0.228，參酌上開說明，被告之判
    斷力、精神協調、駕駛體能、精神狀態等均已受到相當影響
    而減退，並與「桃園縣政府警察局汽車駕駛人酒後生理協調
    平衡檢測紀錄卡」及「刑法第185 條之3 案件測試觀察紀錄
    表」上所載，被告於平衡動作測試時經警命為：(1)雙腳併攏
    ，雙手向前平伸，閉眼，輪流使用左右手的食指指尖觸摸鼻
    尖，(2)閉雙眼，30秒內朗讀阿拉伯數字由1001、1002....至
    1030，及(3)用筆在2 個同心圓之間的0.5 公分環狀帶內，畫
    另一個圓等檢測，被告檢測結果均為不合格，且詢問過程有
    含糊不清、昏睡叫醒不醒情事等內容綜合判斷，顯見被告當
    時確已達於酒醉不能安全駕駛之程度，足認被告前揭自白與
    事實相符，應可採信。
二、查刑法第185 條之3 之規定業經修正，於97年1 月2 日公布
    ，97年1 月4 日生效施行。修正前刑法第185 條之3 規定：
    「服用毒品、麻醉藥品、酒類或其他相類之物，不能安全駕
    駛動力交通工具而駕駛者，處1 年以下有期徒刑、拘役或3
    萬元以下罰金。」；修正後刑法第185 條之3 規定：「服用
    毒品、麻醉藥品、酒類或其他相類之物，不能安全駕駛動力
    交通工具而駕駛者，處1 年以下有期徒刑、拘役或科或併科
    15萬元以下罰金。」，即刑法第185 條之3 之罰金刑由修正
    前之科新臺幣3 萬元以下罰金，並依刑法施行法第1 條之1
    第2 項但書提高3 倍即科新臺幣9 萬元以下罰金，修正為科
    或併科新臺幣15萬元以下罰金。本件被告行為後法律有變更
    ，比較行為時法與裁判時法之結果，以行為時法有利於被告
    ，依刑法第2 條第1 項前段之規定，應適用行為時之修正前
    刑法第185 條之3 之規定處罰，合先敘明。
三、核被告所為，係犯修正前刑法第185 條之3 之服用酒類不能
    安全駕駛動力交通工具而駕駛罪。被告有上開事實欄所載之
    科刑、執行紀錄，有臺灣高等法院被告前案紀錄表在卷可稽
    ，其於有期徒刑執行完畢後5 年內，故意再犯本件有期徒刑
    以上之罪，為累犯，應依刑法第47條第1 項規定加重其刑。
    爰審酌被告前雖有3 次因酒後駕車之公共危險罪經判刑並執
    行完畢，再犯本件酒後駕車之公共危險犯行，顯無視於法禁
    ，已嚴重危及道路交通安全，且乏尊重其他用路人生命、財
    產安全之觀念，惟距本案犯罪亦有相當時日、兼衡被告之智
    識程度、犯罪手段、犯罪後坦承犯行等一切情狀，量處如主
    文所示之刑，以示儆懲。
據上論斷，應依刑事訴訟法第299 條第1 項前段，刑法第2 條第
1 項前段、第47條第1 項、第41條第1 項前段，修正前刑法第18
5 條之3 ，刑法施行法第1 條之1 第1 項、第2 項但書。
本案經檢察官黃珮如到庭執行職務。
中    華    民    國    97    年     4    月    18    日
                      刑事庭  法  官  江振義
以上正本證明與原本無異。
如不服本判決，應於判決送達後10日內向本院提出上訴狀（應附
繕本），其未敘述上訴理由者，應於上訴期間屆滿後20日內補提
理由書狀於本院，上訴於臺灣高等法院。
                              書記官  林韡婷
中    華    民    國    97    年     4    月    18    日
附錄論罪科刑法條：
修正前中華民國刑法第185 條之3
服用毒品、麻醉藥品、酒類或其他相類之物，不能安全駕駛動力
交通工具而駕駛者，處1 年以下有期徒刑、拘役或3 萬元以下罰
金。


司法院資訊處製作；財團法人民間司法改革基金會備份。
